臺灣臺北地方法院刑事判決　　　　　　　96年度易字第2241號
公　訴　人　臺灣臺北地方法院檢察署檢察官
被　　　告　甲○○
上列被告因偽造文書案件，檢察官聲請以簡易判決處刑（96年度
偵字第12310號），本院受理後認不宜以簡易判決處刑，改依通
常程序處理，判決如下：
    主  文
甲○○行使變造特許證，足以生損害於公眾及他人，處拘役肆拾
日，如易科罰金，以新臺幣壹仟元折算壹日。緩刑貳年。扣案經
換貼相片而變造之甲○○臺北市營業小客車駕駛人執業登記證（
證號：016448）上之甲○○相片及印有「甲○○」字樣之紙條各
壹張，均沒收。
    事  實
一、甲○○於民國96年4月初某日，在臺北縣永和市○○路7號長
    祥交通有限公司旁所擺設之垃圾桶內，拾得已死亡之陳永煌
    所有，由陳永煌之妻舅周宜德委託乙○○清理陳永煌生前駕
    駛之計程車時所丟棄之臺北市營業小客車駕駛人執業登記證
    （證號016448號）1張，詎甲○○明知未向警察機關領有營
    業小客車駕駛人執業登記證，不得以駕駛營業小客車為業，
    竟仍基於行使變造特種文書之犯意，將該營業小客車駕駛人
    執業登記證之塑膠套護貝部分割開，再換貼甲○○之照片及
    印有「甲○○」字樣之紙條，以此方式偽造該執業登記證之
    特許證，並置放在其所駕駛之車牌號碼387-CZ號營業用小客
    車上，於96年5月1日至同年月20日遭查獲前之期間營業駕車
    時使用以行使該執業登記證之特許證，足以生損害於原核發
    執業登記證之警察機關對營業小客車駕駛人執業登記證管理
    之正確性及乘坐上開營業小客車之不特定乘客。嗣於96年5
    月20日19時35分許，為警於臺北市松山區○○○路○段47巷
    口攔檢而查獲。
二、案經臺北市政府警察局松山分局報告臺灣臺北地方法院檢察
    署聲請簡易判決處刑。
    理  由
一、按被告以外之人於審判外之言詞或書面陳述，除法律有規定
    者外，不得作為證據；又按被告以外之人於審判外之陳述，
    雖不符合同法第159條之1至第159條之4之規定，但經當事人
    於審判程序同意作為證據，法院審酌該言詞陳述或書面陳述
    作成時之情況，認為適當者，亦得為證據。當事人、代理人
    或辯護人於法院調查證據時，知有第159條第1項不得為證據
    之情形，而未於言詞辯論終結前聲明異議者，視為有前項之
    同意，刑事訴訟法第159條第1項、第159條之5分別定有明文
    。查本判決所引用之證人乙○○於警方詢問時之證述，雖屬
    傳聞證據，惟被告甲○○於本院審判期日對於上開證述之證
    據能力未予爭執，且迄至言詞辯論終結前亦未再聲明異議，
    本院審酌上開證據資料製作時之情況，尚無違法不當之瑕疵
    ，亦認為以之作為證據應屬適當，故揆諸前開規定，爰逕依
    刑事訴訟法第159條之5規定，認前揭證據資料例外有證據能
    力，合先敘明。
二、訊據被告甲○○對上開事實於本院調查及審理時均坦認不諱
    ，核與證人繆仁杰於警方詢問及本院審理時證稱，伊公司之
    老闆周宜德於陳永煌過世之後，將陳永煌的車子交給伊，希
    望可以幫他們把車子處理掉，並要伊將沒有用的東西丟掉，
    說這些東西都不要了，因伊不希望把過世的人的東西拿到店
    裡面，所以車子開回來時，是開到附近的騎樓，用黑色的塑
    膠袋把所有的東西都一併裝入丟棄，至於陳永煌所有之營業
    小客車駕駛人執業登記證為何會在伊車行前的垃圾桶內為被
    告拾獲，伊亦不清楚等語（見偵查卷第14-15頁、本院卷第
    14頁）相符，並有臺北市政府警察局保安大隊第二中隊搜索
    扣押筆錄、扣押物品收據、扣押物品目錄表、內政部警政署
    計程車駕駛人資訊系統表（見偵查卷第16-22頁）及變造之
    營業小客車駕駛人執業登記證1張附卷可稽，足認被告自白
    與事實相符，堪以採信。本件事證明確，被告上開犯行，堪
    以認定。
三、按汽車駕駛人以從事營業小客車駕駛為業者，應於執業前向
    警察機關辦理執業登記，領有營業小客車駕駛人執業登記證
    ，始得執業，營業小客車駕駛人執業登記證管理辦法第3條
    定有明文，是營業小客車駕駛人執業登記證之性質，應屬刑
    法第212條所列特種文書之一種。而查被告甲○○變造警察
    機關核發之執業登記證後，再將該變造之執業登記證擺放於
    營業小客車內並駕駛營業，而對各乘客主張其為該職業登記
    證號之駕駛人以為行使，自足以生損害於原核發之警察機關
    對營業小客車駕駛人執業登記證管理之正確性及乘坐上開營
    業小客車之不特定乘客，是核被告甲○○所為，係犯刑法第
    216條、第212條之行使偽造特種文書罪。被告變造特種文書
    之低度行為，為其行使變造特種文書之高度行為所吸收，不
    另論罪。又被告拾獲之營業小客車駕駛人執業登記證原係陳
    永煌所有，由代陳永煌之繼承人處理遺物之周宜德聲明放棄
    所有權，而交由乙○○丟棄等情，業經證人乙○○證述如上
    ，是被告自未該當於刑法第337條侵占遺失物罪之要件，併
    予敘明。爰審酌被告因工作需要謀取便利，以不正當方式變
    造營業小客車駕駛人執業登記證而行使變造特種文書之犯罪
    動機、目的、手段，對於被害人產生之損害程度，及坦承犯
    行之態度等一切情狀，就所犯之罪量處如主文所示之刑，並
    諭知易科罰金之折算標準。又被告前未曾受有期徒刑以上刑
    之宣告，有臺灣高等法院被告前案紀錄表1紙在卷可參，因
    一時失慮，偶罹刑典，事後已坦承犯行，深具悔意，經此刑
    之宣告後，應知警惕而無再犯之虞，本院因認暫不執行其刑
    為當，是予以宣告緩刑，用啟自新。扣案經換貼相片而變造
    之甲○○臺北市營業小客車駕駛人執業登記證（證號：
    016448）上之甲○○相片及印有「甲○○」字樣之紙條各1
    張，係被告所有，供本案犯罪所用之物，均應依法宣告沒收
    。
據上論斷，應依刑事訴訟法第452條、第284條之1、第299條第1
項前段，刑法第216條、第212條、第41條第1項前段、第74條第1
項第1款、第38條第1項第2款，刑法施行法第1條之1，判決如主
文。
本案經檢察官蕭方舟到庭執行職務
中　　華　　民　　國　　96　　年　　10　　月　　16　　日
                  刑事第十庭    法　官　林柏泓
如不服本判決，應於判決送達後10日內向本院提出上訴狀 (應抄
附繕本)。
以上正本證明與原本無異。
                                書記官  柯貞如
中　　華　　民　　國　　96　　年　　10　　月　　16　　日
附錄本案論罪科刑法條全文：
中華民國刑法第212條
偽造、變造護照、旅券、免許證、特許證及關於品行、能力服務
或其他相類之證書、介紹書，足以生損害於公眾或他人者，處1
年以下有期徒刑、拘役或3百元以下罰金。
中華民國刑法第216條
行使第210條至第215條之文書者，依偽造、變造文書或登載不實
事項或使登載不實事項之規定處斷。
